臺灣臺北地方法院行政訴訟判決
111年度交字第271號
原      告  郭清鈺  
被      告  臺北市交通事件裁決所

代  表  人  蘇福智  
上列當事人間交通裁決事件，原告不服被告民國111年4月19日北
市裁催字第22-ZFB240221號裁決，提起行政訴訟，本院判決如下
：
    主  文
一、原處分撤銷。
二、訴訟費用新臺幣300元由被告負擔。
三、被告應給付原告新臺幣300元。
    事實及理由
一、程序部分：
    本件係因原告不服被告民國111年4月19日北市裁催字第22-Z
    FB240221號違反道路交通管理事件裁決書（下稱原處分）而
    提起行政訴訟，核屬行政訴訟法第237條之1第1項第1款規定
    之交通裁決事件，因卷證資料明確，爰依同法第237條之7規
    定，不經言詞辯論，逕為判決。
二、爭訟概要：
　  原告於111年2月8日下午1時30分許，駕駛車牌號碼0000-00
    號自用小客車（下稱系爭車輛）行經國道3號南向74.3公里
    處（下稱系爭路段），經內政部警政署國道公路警察局第六
    公路警察大隊（下稱舉發機關）員警認原告有「汽車行駛高
    速公路前座乘客未依規定繫安全帶（一人）」之違規行為，
    遂於110年3月2日製發國道警交字第ZFB240221號舉發違反道
    路交通管理事件通知單（下稱舉發通知單）予以舉發。嗣被
    告審認原告有上開違規事實，乃依道路交通管理處罰條例（
    下稱道交條例）第31條第2項規定開立原處分，裁處原告罰
    鍰新臺幣（下同）3,000元，並於111年4月25日送達原告。
    原告不服，於111年5月4日提起行政訴訟。
三、原告起訴主張及聲明：
  ㈠主張要旨：
　　本件實際狀況是當時過年期間天氣寒冷，前座乘客穿著深色
    外套，再加一件淺色圍巾，天氣冷圍巾剛好蓋住安全帶，且
    舉發照片模糊不清，難以辨識。
　㈡聲明：原處分撤銷。
四、被告答辯及聲明：
　㈠答辯要旨：
　　舉發機關執勤員警於111年2月8日下午1時30分許，在系爭路
    段發現系爭車輛前座乘客未依規定繫妥安全帶，遂以科學儀
    器採證，依法舉發違規行為，並無不當。另經重複審視採證
    照片中前座乘客胸前明顯未有安全帶斜置（右肩斜至左腰）
    ，且系爭車輛前座乘客身穿淺色上衣，如有依規定繫安全帶
    ，則胸前會有明顯遭安全帶遮蔽之樣式（例如：採證照片中
    ，駕駛胸前明顯有安全帶樣式），故系爭車輛行駛系爭路段
    ，前座乘客未依規定繫妥安全帶，違規事實明確。
　㈡聲明：駁回原告之訴。　
五、本院之判斷：　　　　
  ㈠如爭訟概要欄所載之事實，除後述之爭點外，其餘為兩造所
    不爭執，並有舉發通知單（見本院卷第77頁）、原處分（見
    本院卷第113頁）及送達證書（見本院卷第115頁）在卷可稽
    ，堪以認定。
　㈡本件應適用之法令及法理：
　⒈按汽車行駛於道路上，其駕駛人、前座或小型車後座乘客未
    依規定繫安全帶者，處駕駛人1,500元罰鍰；汽車行駛於高
    速公路或快速公路，違反前項規定或大型車乘載4歲以上乘
    客未依規定繫安全帶者，處駕駛人3,000元以上6,000元以下
    罰鍰，道交條例第31條第1項前段、第2項前段分別定有明文
    。
　⒉次按當事人主張事實，須負舉證責任，倘其所提出之證據，
    不足為主張事實之證明，自不能認其主張之事實為真實。又
    行政機關對於人民有所處罰，必須確實證明其違法之事實。
    倘不能確實證明違法事實之存在，其處罰即不能認為合法（
    最高行政法院39年判字第2號判決意旨參照）。易言之，關
    於處罰要件事實，基於依法行政及規範有利原則，應由行政
    機關負擔提出本證的舉證責任，本證必須使法院之心證達到
    完全確信之程度，始可謂其已盡舉證之責，若未能達到完全
    確信之程度，事實關係即陷於真偽不明之狀態，則法院仍應
    認定該待證事實為不實，其不利益仍歸於應舉本證的當事人
    （最高行政法院108年度判字第533號判決意旨參照）。
　㈢本件被告認原告駕駛系爭車輛有前述違規行為，無非以舉發
    機關111年3月25日函暨所附採證照片（見本院卷第87至91頁
    ）為據，經查：
　⒈依上開舉發機關111年3月25日函文，內容略以：「查本大隊
    執勤員警於111年2月8日13時30分許，在國道3號公路南向74
    .3公里路段，發現旨揭車輛前座乘客未依規定繫妥安全帶，
    遂以科學儀器採證，依法舉發違規行為，並無不當」，本院
    乃函詢舉發機關本件係以何「科學儀器」採證，該科學儀器
    係設置於何處？設置之目的為何？舉發機關於111年5月24日
    函復本院並檢附員警職務報告、取締照片原圖、放大圖、科
    學儀器照片及科學儀器設置照片（見本院卷第47至61頁），
    上開職務報告內容略以：「職於111年2月8日12-16時在國道
    3號南向74.3公里處（跨越橋）執行測照取締未繫安全帶及
    未保持行車安全距離違規，因系爭車輛於13時30分行經該路
    段，經職使用單眼相機拍照後並於分隊電腦檢視有無違規未
    繫安全帶，由於違規事實明確，遂依法摯單告發」，並觀諸
    前開員警取締位置目視景象照片，衡以高速公路車輛均以高
    速行駛，足認員警於取締位置以目視方式無法清楚查看高速
    公路行駛車輛之車內情形，其當時並未親眼目睹系爭車輛前
    座乘客未繫安全帶，而是先拍照之後，再將照片於電腦中放
    大檢視車內乘客。是以，舉發機關員警係無差別地對於行經
    該路段之車輛拍攝車內照片，再一一檢視拍攝照片中之車內
    乘客，此舉不僅與廣泛且無差別地調取監視器錄影畫面方式
    取得交通違規之證據資料無異，顯有侵害民眾車內隱私之虞
    ，本院認本件員警採證程序已違反正當法律程序，所取得之
    採證照片不得作為認定原告違規行為之證據。
　⒉縱認前開採證照片得作為認定原告違規行為之證據，惟觀諸
    前開採證照片，放大之後車內乘客影像並非清晰，僅可略見
    該乘客脖子至胸前顯示淺色帶狀圖案，又當時時值農曆大年
    初八，天氣尚寒，則原告主張當時前座乘客穿著深色外套，
    再加一件淺色圍巾，並非無據，可認當時系爭車輛前座乘客
    圍著淺色圍巾直至胸前，其所繫之安全帶被圍巾所遮住，合
    乎常理。是僅依前開採證照片，無法證明當時系爭車輛前座
    乘客確有未繫安全帶之事實，揆諸前開說明，被告據此認原
    告有本件違規行為，並以原處分裁罰原告，於法有違。
　㈣綜上所述，本件員警採證程序已違反正當法律程序，所取得
    之採證照片不得作為認定原告違規行為之證據，且上開採證
    照片亦不足以證明原告有本件違規行為，是原處分核屬有誤
    ，應予以撤銷。
  ㈤本件判決基礎已臻明確，兩造其餘攻擊、防禦方法及訴訟資
　　料經本院審酌後，核與判決結果不生影響，無一一論述之必
　　要，併此敘明。　
六、結論：
　　原處分認事用法有違誤，原告主張撤銷原處分為有理由，應
    予准許。至本件第一審裁判費為300元，應由敗訴之被告負
    擔，因原告已預納裁判費，爰確定第一審訴訟費用額如主文
    第2、3項所示。
中　　華　　民　　國　　111 　年　　6 　　月　 16 　　日
　　　　　　　　　行政訴訟庭　法　官　邱士賓
上為正本係照原本作成。
如不服本判決，應於送達後20日內，向本院提出上訴狀並表明上
訴理由（原判決所違背之法令及其具體內容或依訴訟資料可認為
原判決有違背法令之具體事實)，其未載明上訴理由者，應於提
出上訴後 20 日內向本院補提理由書（上訴狀及上訴理由書均須
按他造人數附繕本，如未按期補提上訴理由書，則逕予駁回上訴
），並應繳納上訴裁判費新臺幣 750 元。
中　　華　　民　　國　　111 　年　　6 　　月　 16 　　日
                              書記官  李  欣

訴訟費用計算書
項　　　　目　　　　　　　金　額（新臺幣）　　備　註
第一審裁判費　　　　　　　　300元
合        計　　　　　　　　300元